臺灣臺北地方法院民事判決　　　　　　 100年度訴字第1444號
原　　　告　鄭義循
訴訟代理人　馬恩忠律師
被　　　告　許湄苓
上列當事人間返還房屋事件，本院於民國100年4月21日言詞辯論
終結，判決如下：
    主  文
被告應將臺北市○○區○○段一小段二三四八建號即門牌號碼臺
北市○○區○○街七九號五樓之三之建物騰空返還予原告。其履
行期間為個月。
訴訟費用由被告負擔。
本判決於原告以新臺幣肆拾貳萬伍仟元為被告供擔保後，得假執
行。
    事實及理由
一、原告起訴主張：
  (一)原告為臺北市○○區○○段1小段2348建號即門牌號碼臺北
    市○○區○○街79號5樓之3房屋（下稱系爭房屋）之所有權
    人，系爭房屋現為被告無權占有中，爰依民法第767條前段
    所有物返還請求權，請求被告將系爭房屋騰空返還予原告。
  (二)為此聲明：
    1.被告應將系爭房屋騰空返還予原告。
    2.願供擔保，請准宣告假執行。
二、被告則抗辯略以：
  (一)被告先前曾向原告承租系爭房屋，原告係為出售房屋，因而
    於租約屆期後向被告表示拒絕續租，欲收回房屋，然系爭房
    屋現仍為被告占有，被告應得主張優先承購權，今被告既已
    當庭向原告表示欲洽購系爭房屋，原告即不得訴請被告搬遷
    。
  (二)為此聲明：駁回原告之訴。
三、系爭房屋係屬原告所有，目前仍為告占有使用中，有臺北市
    建物登記第二類謄本附卷足憑（見100年度北簡字第162號卷
    第7頁）， 復為兩造所不爭執（見本院卷第13頁反面），堪
    信為真實。
四、原告主張其為系爭房屋之登記所有權人，系爭房屋現由被告
    無權占有中，爰依民法第767條之規定請求被告騰空返還系
    爭房屋等語，為被告所否認，並以前揭情詞置辯，是兩造之
    爭點厥為：被告是否無權占有使用系爭房屋？原告訴請被告
    騰空返還系爭房屋有無理由？茲分敘如下：
  (一)首按所有人對於無權占有或侵奪其所有物者，得請求返還之
    ，民法第767條前段有明文規定。又按當事人主張有利於己
    之事實者，就其事實有舉證之責任，民事訴訟法第27 7條前
    段有明文規定，復按以無權占有為原因，請求返還所有物之
    訴，被告對原告就其物有所有權存在之事實無爭執，而僅以
    非無權占有為抗辯者，原告於被告無權占有之事實，無舉證
    責任。被告應就其取得占有，係有正當權源之事實證明之。
    如不能證明，則應認原告之請求為有理由，最高法院亦著有
    72年度台上字第1552號裁判要旨可資參照。又民事訴訟如係
    由原告主張權利者，應先由原告負舉證之責，若原告先不能
    舉證，以證實自己主張之事實為真實，則被告就其抗辯事實
    即令不能舉證，或其所舉證據尚有疵累，亦應駁回原告之請
    求。再請求履行債務之訴，除被告自認原告所主張債權發生
    原因之事實外，應先由原告就其主張此項事實，負舉證之責
    任，必須證明其為真實後，被告於其抗辯事實，始應負證明
    之責任，此為舉證責任分擔之原則，另有最高法院17上字第
    917號、43年台上字第377號判例可資參照；經查，原告為系
    爭房屋之登記所有權人，而系爭房屋現為被告占有使用之情
    事，為兩造所不爭執，從而，依上揭說明自應由被告其所抗
    辯伊就系爭房屋有占有使用之合法權源之事實負舉證責任，
    合先敘明。
  (二)被告雖主張原告係為出售房屋，故於租約屆期後拒絕與被告
    續約，並請求被告返還系爭房屋，然今被告既已當庭向原告
    表示欲行使優先購買權，原告即不得訴請被告搬遷等情，為
    原告所否認，且被告亦無法提出其抗辯行使優先購買權之法
    律上依據，被告復無法舉證伊有繼續占有使用系爭房屋之合
    法權源，則原告基於所有物返還請求權，訴請被告騰空返還
    系爭房屋，為有理由，應予准許。
五、綜上所述，原告依所有物返還請求權，請求被告騰空返還系
    爭房屋予原告，為有理由，應予准許。再查，系爭房屋目前
    仍為被告占有使用中，為兩造所不爭執，已如前述，依其能
    力一時覓屋搬遷應屬不易，核其性質非長時間不能履行，爰
    依民事訴訟法第396條第1項前段規定，酌定履行期間3個月
    。
六、本件原告陳明願供擔保，以代釋明，聲請宣告假執行，核與
    規定相符，爰酌定相當擔保金額，予以准許。
七、本件事證已臻明確，兩造其餘攻擊防禦方法，經審酌後，或
    與本件無涉，或與判決結果不生影響，毋庸一一論列，併此
    敘明。
八、據上論結，本件原告之訴為一部有理由、一部無理由，依民
    事訴訟法第79條、第390條第2項、第396條第1項，判決如主
    文。
中    華    民    國  100    年    5    月    13      日
                  民事第六庭    法  官  李家慧
以上正本係照原本作成。
如對本判決上訴，須於判決送達後20日內向本院提出上訴狀。如
委任律師提起上訴者，應一併繳納上訴審裁判費。
中    華    民    國   100    年    5     月    13    日
                                書記官  康翠真